最高法院刑事判決　　　　　　　　　　　　　　　八十七年度台上字第四一○五號
　　上　訴　人　甲○○
右上訴人因貪污案件，不服台灣高等法院高雄分院中華民國八十七年六月二日第二審
判決（八十七年度上訴字第八九三號，起訴案號：台灣高雄地方法院檢察署八十六年
度偵字第二六三六八號），提起上訴，本院判決如左：
    主  文
上訴駁回。
    理  由
按刑事訴訟法第三百七十七條規定，上訴於第三審法院，非以判決違背法令為理由，
不得為之。是提起第三審上訴，應以原判決違背法令為理由，係屬法定要件。如果上
訴理由狀並未依據卷內訴訟資料，具體指摘原判決不適用何種法則或如何適用不當，
或所指摘原判決違法情事，顯與法律規定得為第三審上訴理由之違法情形，不相適合
時，均應認其上訴為違背法律上之程式，予以駁回。本件上訴人甲○○上訴意旨略稱
：(一)、上訴人當時屬支援性質，本身並不負扣押物之保管及刑案處理之職，不合「職
務上」之法定身分要件。(二)、上訴人侵占支票時，並非圖得全部款項，而係單為支付
父親之手術及住院費，住院自付額僅為新台幣二萬餘元，原判決單以票面表彰之價值
認係上訴人侵占所圖得之金額而不考量上訴人是否圖得全部金額，即排除貪污治罪條
例第十一條之適用，尚有未當。(三)、證人蔡素珍、曾國村、陳進仲等之證詞不能證明
上訴人於清點扣押物時拿取該支票，原判決未說明上訴人如何於清點扣押物當時拿取
該紙支票及其認定之依據，亦未考量證人等有無串證之情形。況清點扣押物時曾國村
等亦在場，扣押物封包前須經當事人確認才能封包並捺指印，可知曾國村在進憲兵隊
前已將該支票遺失，上訴人應僅成立侵占遺失物罪等語。
惟查證據之取捨及犯罪事實之認定，乃事實審法院之職權，且法院憑以認定犯罪事實
之證據，並不以直接證據為限，即綜合各種間接證據，本於推理作用，為其認定犯罪
事實之基礎，如不違背經驗法則與論理法則，亦非法所不許。原判決依憑被害人曾國
村及其妻蔡素珍之指述，證人陳進仲、涂志彬、陳建文之證詞及上訴人甲○○在警訊
時之自白，並卷附支票影本一紙等證據，為綜合之判斷，認上訴人有如原判決事實欄
所載之犯罪事實，因而撤銷第一審不當之判決，改判仍論處上訴人依據法令從事公務
之人員，侵占職務上持有之非公用私有財物罪刑，已詳其調查證據之結果及證據取
捨認定之依據。並詳為說明上訴人於民國八十三年九月十三日在高雄市憲兵隊服役中
奉命支援負責人犯戒護及清點扣押物之工作，係依據法令從事公務之人員，竟意圖為
自己不法之所有，利用清點人犯私人物品之機會，將其持有保管中曾國村所有之支票
予以侵占，所為係犯民國八十一年七月十七日修正公布之貪污治罪條例第六條第一項
第三款之侵占職務上持有之非公用私有財物罪。雖該條例於八十五年十月二十三日再
修正公布施行，有較重之刑罰規定，但上訴人犯罪時間在該次修正之前，依刑法第二
條第一項但書規定，應適用有利於上訴人之行為時法律，及上訴人於偵查中自白並其
犯罪情狀如何足堪憫恕，而依法予以減輕其刑之理由。又對於上訴人辯稱伊當時僅支
援戒護人犯，並未負責清點及保管扣押物之工作，而支票係偵查完畢後，伊清理現場
雜物時所發現云云，如何不足採信，復於判決理由中詳予指駁說明。所為論斷，均有
卷存資料可資覆按，從形式上觀察並無違背經驗法則或適用法則不當等違背法令之情
形。上訴意旨徒憑己見，對原審採證認事職權之適法行使，任指證人之證言不足為其
不利之認定依據，並就原判決已明白之論斷，徒為其非職務上關係持有上開支票，僅
成立侵占遺失物罪，並於上訴第三審後始對所侵占不可分割之上開支票，辯稱伊非圖
得全部票面金額之利益云云，而為單純事實之爭辯，漫指原審採證用法不當及判決理
由不備，顯非依據卷內資料為具體違法之指摘，與適法之第三審上訴理由不相適合，
其上訴違背法律上之程式，應予駁回。
據上論結，應依刑事訴訟法第三百九十五條前段，判決如主文。
中      華      民      國    八十七    年     十二     月      三      日
                              最高法院刑事第六庭
                                  審判長法官  董  明  霈
                                        法官  丁  錦  清
                                        法官  賴  忠  星
                                        法官  林  茂  雄
                                        法官  王  居  財
      右正本證明與原本無異
                                              書  記  官
中      華      民      國    八十七    年     十二     月      十      日
